::: {.callout-note collapse="false" icon=false}
## `<i class="bi bi-book"></i>`{=html} Exercice 3: Produire un graphique de fréquentation des aéroports

Dans le script `main.R` ou `main.py`:

1. Créer une variable `trafic` égale `apt_pax_dep + apt_pax_tr + apt_pax_arr`;
2. Ne conserver que les données relatives à l'aéroport `default_airport`;
3. Créer une variable `date` qui utilise les colonnes `an` et `mois`. Cette variable de date doit être au format `date`, pas au format `chr`.


<details>
<summary>
Enchaînement des opérations attendues à cette étape
</summary>


::::: {.panel-tabset group="language"}

## {{< fa brands r-project >}}

```{.r include="intermediates/exo3.R" end-line=32}
```

## {{< fa brands python >}}

```{.python include="intermediates/exo3.py" end-line=37}
```


:::::


</details>



4. Faire une __figure statique__ pour observer la dynamique des données:

* Pour les utilisateurs de {{< fa brands r-project >}}, ce sera bien sûr avec `ggplot` ;
* Pour les utilisateurs de {{< fa brands python >}}, vous pouvez utiliser le module graphique de votre choix: `matplotlib`, `seaborn` ou `plotnine`. Nous recommandons néanmoins [`plotnine`](https://plotnine.org/), la transposition en {{< fa brands python >}} de la grammaire des graphiques `ggplot`.

Vous devriez obtenir une figure similaire à celle-ci:

```{r}
#| label: figure-ggplot
#| echo: false
figure_ggplot
```

Il est inutile d'aller plus loin sur la mise en forme de cette figure, car l'application interactive comportera _in fine_ des figures dynamiques (qui se modifient en fonction des demandes de l'utilisateur) plutôt que des figures statiques comme celle que vous venez de produire.

5. Nous allons maintenant faire une __figure dynamique__ avec la librairie
`Plotly`. Pour cela, vous pouvez vous inspirer de [cette page](https://plotly.com/r/line-charts/) ({{< fa brands r-project >}}) ou [celle-ci](https://plotly.com/python/line-charts/) ({{< fa brands python >}}).
La figure que vous devriez avoir est la suivante:

```{r}
#| label: figure-plotly
#| echo: false
figure_plotly
```

<details>

<summary>
Aide: le code pour générer la figure
</summary>

::::: {.panel-tabset group="language"}

## {{< fa brands r-project >}}

```{.r include="intermediates/exo3.R" start-line=37}
```

## {{< fa brands python >}}

```{.python include="intermediates/exo3.py" start-line=48}
```

:::::

</details>

:::

Le code complet pour répliquer cet exercice est donné ci-dessous. 

<details>
<summary>
Code de l'exercice
</summary>

::::: {.panel-tabset group="language"}

## {{< fa brands r-project >}}

```{.r include="intermediates/exo3.R"}
```

## {{< fa brands python >}}

```{.python include="intermediates/exo3.py"}
```

:::::


</details>

Nous proposons de le transformer en fonction, ce sera plus simple à intégrer
ultérieurement dans notre application

::: {.callout-note collapse="false" icon=false}
## `<i class="bi bi-book"></i>`{=html} Exercice 3b: une fonction de production graphique

Transformer le code ci-dessus en une fonction nommée `plot_airport_line` afin que:

* les _inputs_ soient les suivants: un _dataframe_ et un aéroport à sélectionner;
* la sortie soit notre figure `plotly`.

Tester la fonction sur d'autres aéroports de la liste. Quand vous êtes satisfaits de celle-ci, 
déplacer la définition de cette fonction dans `R/figures.R` ({{< fa brands r-project >}}) ou `src/figures.py` ({{< fa brands python >}}). Dans le cas de Python, le fichier devra commencer par ceci:

```
import pandas as pd
import plotly.express as px
```
:::

::::: {.panel-tabset group="language"}

## {{< fa brands r-project >}}

<details>

<summary>
Fichier `R/figures.R` à l'issue de cet exercice
</summary>

```{.r include="correction/R/figures.R" end-line="18" filename="R/figures.R"}
```

</details>

Par la suite, nous pouvons ajouter la ligne suivante au début de notre fichier `main.R`:

```{r}
#| output: false
#| include: false
source("correction/R/figures.R")
```

```{r}
#| output: false
#| eval: false
source("R/figures.R")
```

et utiliser cette fonction à la fin du fichier. 


## {{< fa brands python >}}

Par la suite, nous pouvons ajouter la ligne suivante au début de notre fichier `main.py`:

```{.python}
from src.figures import plot_airport_line
```

et utiliser cette fonction à la fin du fichier. 

<details>
<summary>
Fichier `main.py` à l'issue de cet exercice
</summary>
```{.python include="intermediates/exo3_final.py" filename="main.py"}
```
</details>

:::::


