::: {.callout-note collapse="false" icon=false}
## `<i class="bi bi-book"></i>`{=html} Exercice 3: graphiques de fréquentation des aéroports

1. Créer une variable `trafic` égale `apt_pax_dep + apt_pax_tr + apt_pax_arr`
2. Ne conserver que les données relatives à l'aéroport `default_airport`
3. Créer une variable `date` qui utilise les colonnes `an` et `mois`. Cette variable de date doit être au format `date`, pas au format `chr`

<details>
<summary>
Enchaînement des opérations attendues à cette étape
</summary>

```{.r include="intermediates/exo3.R" end-line=32}
```
</details>

4. Faire une figure `ggplot` toute simple pour observer la dynamique des données.
Vous devriez obtenir une figure similaire à celle-ci:

```{r}
#| echo: false
figure_ggplot
```

Il est inutile d'aller plus loin sur la lisibilité de la figure `ggplot`
car nous n'allons pas l'utiliser _in fine_ puisque nous allons faire une application interactive par la suite.
Il est donc
plus intéressant d'avoir une figure un minimum réactive pour impliquer
l'utilisateur de l'application.

5. Il est donc plus pertinent de faire une figure avec la librairie
`Plotly`. Pour cela, vous pouvez vous inspirer de [cette page](https://plotly.com/r/line-charts/).
La figure que vous devriez avoir est la suivante:

```{r}
#| echo: false
figure_plotly
```

<details>

<summary>
Aide: le code pour générer la figure
</summary>

```{.r include="intermediates/exo3.R" start-line=15}
```

</details>

:::

Le code complet pour répliquer cet exercice est donné ci-dessous. 

<details>
<summary>
Code de l'exercice
</summary>
```{.r include="intermediates/exo3.R"}
```
</details>

Nous proposons de le transformer en fonction, ce sera plus simple à intégrer
ultérieurement dans notre application

::: {.callout-note collapse="false" icon=false}
## `<i class="bi bi-book"></i>`{=html} Exercice 3b: une fonction de production graphique

Transformer le code ci-dessus en une fonction afin que

* les _inputs_ soient les suivants: un _dataframe_, un aéroport à sélectionner
* la sortie soit notre figure `plotly`

Tester la fonction sur d'autres aéroports de la liste. Quand vous êtes satisfaits de celle-ci, 
déplacer la définition de cette fonction dans `R/figures.R`
:::

<details>
<summary>
Fichier `R/figures.R` à l'issue de cet exercice
</summary>
```{.r include="R/figures.R" end-line="18" filename="R/figures.R"}
```
</details>

Par la suite, nous pouvons ajouter la ligne suivante à notre fichier `main.R`

```{r}
#| output: false
source("R/figures.R")
```

et utiliser cette fonction à la fin du fichier. 

<details>
<summary>
Fichier `main.R` à l'issue de cet exercice
</summary>
```{.r include="intermediates/exo3.R" filename="main.R"}
```
</details>
